臺灣高等法院高雄分院刑事裁定
111年度聲字第728號
聲  請  人  臺灣高等檢察署高雄檢察分署檢察官
受  刑  人  黃毅晟



上列聲請人因受刑人數罪併罰有二裁判以上，聲請定其應執行之
刑（111年度執聲字第328號），本院裁定如下：
    主  文
黃毅晟因犯附表所示之罪，分別處如附表所示之刑，應執行有期
徒刑陸年。
    理  由
一、聲請意旨略以：受刑人黃毅晟因附表所示之數罪，先後經判
    決確定如附表，應依刑法第53條、第51條第5 款定其應執行
    刑，爰依刑事訴訟法第477 條第1 項聲請裁定【僅就有期徒
    刑部分，併科罰金不在聲請範圍內】等語。
二、本案法律適用之說明
㈠、刑法第50條規定：「（第一項）裁判確定前犯數罪者，併合
    處罰之。但有下列情形之一者，不在此限：一、得易科罰金
    之罪與不得易科罰金之罪。二、得易科罰金之罪與不得易服
    社會勞動之罪。三、得易服社會勞動之罪與不得易科罰金之
    罪。四、得易服社會勞動之罪與不得易服社會勞動之罪。（
    第二項）前項但書情形，受刑人請求檢察官聲請定應執行刑
    者，依第51條規定定之。」。
㈡、刑法第53條規定：「數罪併罰，有2 以上裁判者，依第51條
    之規定，定其應執行之刑」；同法第51條第5 款規定：「數
    罪併罰，分別宣告其罪之刑，宣告多數有期徒刑者，於各刑
    中之最長期以上，各刑合併之刑期以下，定其刑期，但不得
    逾30年」。
㈢、數罪併罰中之一罪，若依刑法規定得易科罰金，惟因與不得
    易科之他罪併合處罰結果而不得易科罰金時，原可易科部分
    所處之刑，自亦無庸為易科折算標準之記載（司法院大法官
    會議釋字第144 號解釋意旨參照）。
㈣、法律上屬於自由裁量之事項，有其外部性界限及內部性界限
    ，並非概無拘束。依據法律之具體規定，法院應在其範圍內
    選擇為適當之裁判者，為外部性界限；而法院為裁判時，應
    考量法律之目的及法律秩序之理念所在者，為內部性界限；
    法院為裁判時，二者均不得有所逾越（最高法院108 年台非
    字第155號判決參照）。再，刑事訴訟法第370 條第2 項、
    第3 項，已針對第二審上訴案件之定應執行之刑，明定有不
    利益變更禁止原則之適用。而分屬不同案件之數罪併罰，倘
    一裁判宣告數罪之刑，曾經定其執行刑，再與其他裁判宣告
    之刑定其執行刑時，在法理上亦應同受此原則之拘束。亦即
    ，上述另定之執行刑，其裁量所定之刑期，不得較重於前定
    之執行刑加計後裁判宣告之刑之總和（最高法院108 年度台
    非字第48號判決參照）。　　
三、經查：
㈠、受刑人黃毅晟因犯附表編號1至6所示等10罪，經法院先後判
    處如附表所示之刑確定（其中附表編號3至6號曾定應執行刑
    有期徒刑5年8月），且上述各罪均為於最先判決確定之附表
    編號1案件裁判確定前所犯，有各該案件刑事判決書及臺灣
    高等法院被告前案紀錄表附卷可憑(聲請書附表編號6之罪犯
    罪時間誤載為108年12月08日，應更正為108年12月18日，併
    此敘明）。又附表所示各罪其中有部分為不得易科罰金（不
    得易服社會勞動），部分為易科罰金、得易服社會勞動之罪
    （詳如附表「是否為得易科罰金案件」欄所載），惟受刑人
    已經依刑法第50條第2 項規定請求檢察官聲請定應執行刑，
    有受刑人民國111年6月9日聲請狀1份（本院卷9頁）在卷可
    參。故而，檢察官以本院（即附表所示案件犯罪事實最後判
    決之法院），聲請定其應執行之刑，本院審核認聲請為正當
    。　　　
㈡、故而，本院定其應執行刑，應依刑法第51條第5款於各刑中之
    最長期以上(3年10月)，各刑合併之刑期以下定其刑期，但
    不得逾30年所定法律之外部界限；亦不得重於內部界限之6
    年1月（即不得重於上開附表所示部分之罪曾經法院所定應
    執行刑5年8月，及其餘附表所示之罪宣告刑之總和）。本院
    在不逾越法律秩序理念及法律目的之內部界限前提下，衡酌
    受刑人所犯如附表所示各罪之犯罪時間於108年9月至109年1
    月、110年2月（詳見附表犯罪日期欄）、犯罪類型、各罪態
    樣及手段(寄藏偽藥、販賣毒品第二級毒品、酒後不能安全
    駕駛)、受刑人犯罪行為之不法與罪責程度(犯後均坦承犯行
    )，暨整體犯行所呈現之受刑人人格特性、犯罪傾向等情狀
    ，為整體非難評價，並考量受刑人意見書之意見（見本院卷
    第115頁），依刑法第51條所定限制加重原則，及多數犯罪
    責任遞減原則，定應執行刑如主文。又本件附表各罪中有部
    分雖原得易科罰金，惟參考上開說明，即不再為易科罰金之
    諭知，附此敘明。
㈢、末按各罪之刑有已執行之部分，自不能重複執行，應由檢察
    官於指揮執行時扣除之，此與定應執行刑之裁定無涉（最高
    法院86年度台抗字第472號裁定意旨參照）。本件附表編號1
    所示之罪，受刑人雖已於111年5月10日履行完成易服社會勞
    動執行完畢，有臺灣高等法院被告前案紀錄表存卷可參，惟
    此部分係應由檢察官於換發執行指揮書時，予以扣除之問題
    ，不影響本件應予定其應執行刑之結果，併此敘明。　　
據上論結，應依刑事訴訟法第477條第1項，刑法第53條、第50條
第2項、第51條第5款，裁定如主文。
中　　華　　民　　國　　111 　年　　8 　　月　　23　　日
                  刑事第三庭    審判長法  官 吳進寶
                                      法  官 方百正
                                      法  官 陳億芳
以上正本證明與原本無異。
如不服本裁定應於送達後5日內向本院提出抗告狀。
中　　華　　民　　國　　111 　年　　8 　　月　　23　　日
　　　　　　　　　　　　　　　　　　　書記官 陳慧玲